【裁判字號】    97,交聲,1567
【裁判日期】    980525
【裁判案由】    違反道路交通管理處罰條例聲明異議
【裁判全文】
臺灣桃園地方法院交通事件裁定        97年度交聲字第1567號
原處分機關  交通部公路總局新竹區監理所桃園監理站
異  議  人
即受處分人  聖昌工程有限公司
法定代理人  乙○○
上列異議人即受處分人因違反道路交通管理處罰條例案件，對於
交通部公路總局新竹區監理所桃園監理站民國97年9 月11日桃監
裁罰字第裁52-HD0000000號違反道路交通管理事件裁決書所為處
分聲明異議，本院裁定如下：
    主  文
原處分撤銷。
聖昌工程有限公司汽車所有人因汽車駕駛人駕駛大貨車駕駛執照
業經註銷仍駕車，處罰鍰新臺幣陸萬元，並記車牌號碼719-SM號
自用一般大貨車違規紀錄壹次。
    理  由
一、原處分意旨略以：受處分人聖昌工程有限公司所有之車牌號
    碼719-SM號自用一般大貨車，於民國97年7 月20日上午8 時
    0 分許，在省道台63線南下11.5公里處，為警舉發該車之駕
    駛人丙○○，有駕駛執照業經註銷仍駕駛大貨車之違規情事
    ，並限於97年9 月1 日前至原處分機關即交通部公路總局新
    竹區監理所桃園監理站到案聽候裁決，嗣受處分人於97 年9
    月1 日提出陳述意見，經原處分機關於97年9 月11日以桃監
    裁罰字第裁52-HD0000000號違反道路交通管理事件裁決書，
    認受處分人所有之車號719-SM號自用一般大貨車確有上揭違
    規事實，爰依道路交通管理處罰條例第21條之1 第1 項第 5
    款、違反道路交通管理事件統一裁罰基準表之規定，裁處罰
    鍰新臺幣（下同）6 萬元等語。
二、聲明異議意旨略以：異議人即受處分人聖昌工程有限公司之
    員工丙○○，固有於97年7 月20日駕駛異議人所有車號719-
    SM號大貨車，行經上開地點，為警查獲駕駛執照業經註銷而
    駕車之違規行為。然丙○○僅係受僱隨車前往工地施工之員
    工，異議人已聘僱具有大貨車駕駛執照之甲○○負責駕駛該
    大貨車，丙○○係在異議人不知情之情況下，私自駕駛上開
    車輛外出購物，僅屬個人行為，且異議人亦曾告知所屬員工
    未具駕駛執照者，不得駕駛車輛，已善盡告誡之義務，自不
    應同受處罰，為此爰聲明異議，請求撤銷原處分等語。
三、按汽車駕駛人駕駛聯結車、大客車、大貨車，有駕駛執照業
    經吊銷、註銷仍駕車之情形者，汽車所有人及駕駛人各處 4
    萬元以上8 萬元以下罰鍰，並當場禁止該汽車駕駛人駕駛，
    並記該汽車違規紀錄1 次；又汽車所有人如已善盡查證駕駛
    人駕駛執照資格之注意，或縱加以相當之注意而仍不免發生
    違規者，汽車所有人不受上述處罰，道路交通管理處罰條例
    第21條之1 第1 項第5 款、第3 項、第4 項定有明文。次按
    道路交通管理處罰條例第21條之1 於90年1 月17日經增訂公
    布，嗣於94年12月28日復經修正公布，並於95年7 月1 日施
    行，查其立法目的係鑒於大型車輛肇事所生之交通事故傷亡
    情形，多遠較單純小型車或機器腳踏車發生之事故嚴重，乃
    要求駕駛人駕駛該類車輛均必須具有合格之駕駛執照，加重
    違規者之處罰，並對於汽車所有人亦處以相同之罰鍰及就該
    車輛記違規紀錄1 次（94年12月28日修正前原規定吊扣其汽
    車牌照3 個月，將使職業駕駛人及汽車所有人3 個月無法營
    生，故就處罰之衡平性考量，爰參考第29條、第30條超載之
    處罰僅記違規紀錄1 次之規定，修正第3 項吊扣汽車牌照 3
    個月之規定改為記該汽車違規紀錄1 次），以促使汽車所有
    人能善盡其查證管理之責任。換言之，連帶處罰汽車所有人
    之立法目的本即在於嚇阻違規駕駛，並加強大型車輛所有人
    管理駕駛人之責任，以期汽車所有人將車輛交由他人駕駛時
    ，能夠對駕駛人駕駛資格善盡注意之義務，故駕駛人確實有
    駕駛資格未盡符合之情形，汽車所有人依該規定即應同受處
    罰。又上開種類車輛之所有人，對於該等車輛，依法既負有
    查證駕駛人駕駛執照資格之注意義務，基於此一義務，車輛
    所有人非僅有事前選任合格駕駛人之責任，更負有建立駕駛
    監督、支援等機制之管理責任，始能於平日隨時查證、考核
    實際駕駛人之身分及狀況，以確保實際駕駛該類車輛之人符
    合法定之駕駛資格，防範事故於未然。末按上揭條文第4 項
    所定之該類汽車所有人之免責事由，係屬其免責之例外規定
    ，汽車所有人茍欲免其責任，即應就此等免責事由之存在負
    舉證之責。
四、經查：
(一)、異議人僱用之員工丙○○所領用之駕駛執照業經註銷，仍於
    97年7 月20日上午8 時許，駕駛異議人所有車牌號碼719-SM
    號自用一般大貨車，嗣行經省道台63線南下11.5公里處時，
    為警攔檢查獲，並掣單舉發上開違規事實，此為異議人所不
    爭執，並有臺中縣警察局97年8 月1 日中縣警交字第HD0000
    000 號舉發違反道路交通管理事件通知單影本、交通部公路
    總局新竹區監理所97年9 月11日桃監裁罰字第裁52-HD00000
    00號裁決書、勞工保險局98年2 月11日保承資字第09810043
    410 號函檢附之勞工保險被保險人丙○○之投保資料、桃園
    監理站汽車駕駛人螢幕列印查詢結果各1 紙附卷可稽，自堪
    信為真實。
(二)、異議人雖以前揭情詞置辯，惟查：證人甲○○於本院訊問時
    證稱：在聖昌工程有限公司工作的性質是工地助手，工作內
    容就是搬運管子、開大貨車，跟丙○○是同事，丙○○的工
    作內容是當助手，有時操作機器（就是鑽機）。公司有兩台
    大貨車，98年2 月初之後有請第二個人來開大貨車，公司沒
    有定期檢查我的大貨車駕照，只有在96年9 月受僱時才有檢
    查等語（見本院98年2 月20日訊問筆錄第3-5 頁）；另證人
    丙○○於本院訊問時亦證稱：我的駕照確實已經遭註銷，97
    年7 月20日有駕駛車號719-SM號大貨車，受僱聖昌工程有限
    公司的工作內容是在工地搬運鐵管，公司有兩台大貨車，之
    前只有1 個駕駛，現在則有2 個等語（見本院98年2 月20日
    訊問筆錄第7 頁）。是依上開證人甲○○與丙○○之證言可
    知，甲○○與丙○○受僱聖昌工程有限公司之工作內容皆係
    在工地擔任施工助手、搬運鐵管，該二人之工作性質實未具
    甚大差異，甲○○顯非專責之大貨車司機，且異議人對於聖
    昌工程有限公司確有兩台大貨車，於98年2 月之前僅僱用 1
    名駕駛乙情並不否認，既甲○○非專任駕駛大貨車之司機，
    如甲○○於日常業務已駕駛其中一輛大貨車前往工地並駐留
    現場搬運鐵管，則異議人所有之另一輛大貨車即欠合格之駕
    駛人得駕駛該車，異議人明知未僱用充足之具合格駕駛執照
    之員工以駕駛兩輛大貨車，復未建立駕駛監督、駕駛支援之
    機制，更且，異議人除於96年9 月僱用甲○○時有檢查其駕
    駛執照外，其餘期間皆未定期檢查甲○○之駕駛資格，此據
    證人甲○○證述明確，足認其未善盡平日應隨時查證、考核
    實際駕駛人之身分、狀況，以維護用路人之交通安全之注意
    義務。再參以丙○○駕駛異議人所有719-SM號大貨車，行經
    台63線南下11.5公里處為警查獲之時間為97年7 月20日上午
    8 時許，該違規時間並非下班或中午休息時段，駕駛人丙○
    ○顯係駕駛上開車輛前往工地執行勞務之途中，是丙○○駕
    駛上開車輛應屬經異議人指派而為駕駛，異議人辯稱丙○○
    係私自駕駛上開車輛外出購物云云，委無足採，況以駕駛總
    重量逾3500公斤大貨車之方式外出，如僅為購物，亦與常情
    有重大悖離，要難採信。至證人甲○○雖證稱公司的兩台大
    貨車都是我在開、老闆說有駕照的人才能開、老闆都叫我開
    ；以及證人丙○○雖證稱老闆不知道我把大貨車開出去、97
    年7 月20日我駕駛車號719-SM號大貨車出去是要買自己要吃
    的東西云云，然甲○○、丙○○均為受僱異議人之現職員工
    ，與異議人間具利益與共之關係，上開證述應屬迴護異議人
    之詞，難認可採。異議人並未提出其有善盡查證駕駛人駕駛
    執照資格之注意之相關證據供本院調查，自無從僅憑其片面
    之言，即得卸其法律上之責任。是異議人未舉證證明其已善
    盡注意義務，即難因此免責。
五、綜上所述，異議人未能善盡查證駕駛人即其所屬員工丙○○
    駕駛執照資格之注意，亦未能加以相當注意，而致上述違規
    情事發生，且經警舉發屬實，其異議為無理由。原處分機關
    依道路交通管理處罰條例第21條之1 第1 項第5 款及違反道
    路交通管理事件統一裁罰基準表之規定，裁處受處分人罰鍰
    6 萬元，固非無見，惟原處分機關漏未依同條第3 項之規定
    並記車號719-SM號自用一般大貨車違規記錄1 次，尚有違誤
    。從而，本件異議人之異議，雖無理由，惟原處分既有前述
    不當，應由本院將原處分撤銷，自為裁罰如主文所示，以資
    適法。
據上論斷，應依道路交通管理處罰條例第87條第2 項、道路交通
案件處理辦法第20條前段，裁定如主文。
中    華    民    國    98    年    5     月    25   日
                        交通法庭  法  官  劉淑玲
以上正本證明與原本無異。
如不服本裁定，應於裁定送達後5 日內向本院提出抗告狀。
                                  書記官  黃惠鈴
中    華    民    國    98    年    5     月    26   日


司法院資訊處製作；財團法人民間司法改革基金會備份。
